臺灣嘉義地方法院民事裁定
109年度監宣字第328號
聲  請  人  呂宗欽  



相  對  人  呂涂陶  

關  係  人  呂玉蘭  

            呂素英  

            呂宗水  

上列聲請人聲請監護宣告事件，本院裁定如下：
    主      文
宣告呂涂陶（女，民國○○○年○月○○日生，身分證統一編
號：Z○○○○○○○○○號）為受監護宣告之人。
選定呂宗欽（男，民國○○○年○月○日生，身分證統一編號：Z○○○○
○○○○○號）為受監護宣告之人呂涂陶之監護人。
指定呂玉蘭（女，民國○○○年○○月○○日生，身分證統一
編號：Z○○○○○○○○○號）為會同開具財產清冊之人。
聲請費用新臺幣壹仟元由受監護宣告之人呂涂陶負擔。
    理      由
一、聲請意旨略以：聲請人為相對人之長男，相對人有不能為意
    思表示或受意思表示或不能辨識其意思表示效果之情形，有
    診斷證明書為證，為此依民法第14條、第1110條、第1111條
    及家事事件法第164 條之規定，聲請宣告相對人為受監護宣
    告之人，並選定聲請人為相對人之監護人，暨指定關係人呂
    玉蘭為會同開具財產清冊之人等語。
二、對於因精神障礙或其他心智缺陷，致不能為意思表示或受意
    思表示，或不能辨識其意思表示之效果者，法院得因本人、
    配偶、四親等內之親屬、最近一年有同居事實之其他親屬、
    檢察官、主管機關或社會福利機構之聲請，為監護之宣告，
    民法第14條第1項定有明文。
三、經查，聲請人主張之前揭事實，已據其提出戶籍謄本、親屬
    系統表、長庚醫療財團法人嘉義長庚紀念醫院診斷證明書為
    憑。又本院審驗相對人之精神及心智狀況，在鑑定人面前點
    呼相對人，相對人對叫喚無回應，訊問其身處何地、現年民
    國幾年、關係人呂玉蘭為何人等問題，均未回答；並斟酌長
    庚醫療財團法人嘉義長庚紀念醫院醫師周士雍所為之鑑定結
    果，認相對人罹有高血壓、糖尿病等慢性病多年，於10多年
    前開始多次中風，目前已呈現重度失智狀態，認知功能嚴重
    缺損，無語言溝通能力，不會說自己名字，不認得家人，對
    呼叫無反應，簡短心智功能檢查（MMSE）得分為0分，臨床
    失智量表（CDR）得分大於3分，日常生活起居皆須他人照顧
    等語，此有本院110年1月19日之勘驗筆錄、精神鑑定報告書
    附卷可稽。綜上，堪認相對人確因其他心智缺陷，致不能為
    意思表示或受意思表示或不能辨識其意思表示之效果等情為
    真，故本件聲請為有理由，爰依上揭規定，宣告相對人為受
    監護宣告之人。
四、按受監護宣告之人應置監護人。法院為監護之宣告時，應依
    職權就配偶、四親等內之親屬、最近一年有同居事實之其他
    親屬、主管機關、社會福利機構或其他適當之人選定一人或
    數人為監護人，並同時指定會同開具財產清冊之人。法院選
    定監護人時，應依受監護宣告之人之最佳利益，優先考量受
    監護宣告之人之意見，審酌一切情狀，並注意下列事項：（
    一）受監護宣告之人之身心狀態與生活及財產狀況。（二）
    受監護宣告之人與其配偶、子女或其他共同生活之人間之情
    感狀況。（三）監護人之職業、經歷、意見及其與受監護宣
    告之人之利害關係。（四）法人為監護人時，其事業之種類
    與內容，法人及其代表人與受監護宣告之人之利害關係。民
    法第1110條、第1111條第1項及第1111條之1分別定有明文。
    查本件相對人既為監護之宣告，已如上述，自應依上開規定
    為其選定監護人及指定會同開具財產清冊之人。本院審酌聲
    請人願意擔任受監護宣告人之監護人，呂玉蘭願擔任會同開
    具財產清冊之人，相對人之其餘子女亦均表同意，有戶籍謄
    本、同意書在卷可證，併參聲請人、呂玉蘭與相對人分別為
    母子及母女關係，彼此間應具有一定之信賴感及依附感，堪
    信由聲請人擔任相對人之監護人，及由呂玉蘭擔任會同開具
    財產清冊之人，應符合相對人之最佳利益，爰裁定如主文第
    2、3項所示。
五、又依民法第1113條準用同法第1099條、第1099條之1規定，
    於監護開始時，監護人呂宗欽對於受監護宣告人即相對人之
    財產，應會同呂玉蘭於2個月內開具財產清冊，並陳報法院
    ，於此之前僅得對受監護人財產為必要之管理，併此指明。
六、依家事事件法第164條第2項，裁定如主文。
                  
中　　華　　民　　國　　110 　年　　1 　　月　　22　　日
               家事法庭  法　　　官 黃仁勇           
以上正本係照原本作成。
如對本裁定抗告，須於裁定送達後10日之不變期間內，向本院提
出抗告狀，並繳納抗告費新臺幣1,000元
中　　華　　民　　國　　110 　年　　1 　　月　　22　　日
                         書　記　官　黃郁萍